【裁判字號】    89,訴,822
【裁判日期】    900131
【裁判案由】    毒品危害防制條例
【裁判全文】
臺灣彰化地方法院刑事判決                          八十九年度訴字第八二二號
    公  訴  人  臺灣彰化地方法院檢察署檢察官
    被      告  甲  ○
右列被告因毒品危害防制條例案件，經檢察官提起公訴（八十九年度偵字第三四一二
號），本院判決如左：
        主  文
甲○連續施用第一級毒品，累犯，處有期徒刑貳年陸月，扣案之塑膠袋裝海洛因拾肆
包（淨重參拾伍點貳柒公克，包裝重捌點伍零公克）併該包裝之塑膠袋拾肆個、塑膠
袋裝安非他命貳包（毛重貳點捌公克）併該包裝之塑膠袋貳個、殘留海洛因之塑膠剷
管壹支、殘留海洛因併安非他命之香菸壹截、殘留安非他命之吸食器壹組，均沒收銷
燬之。
        事  實
一、甲○前於民國（下同）八十三年間曾犯違反麻醉藥品管理條例案件，經法院判處
    有期徒刑五月確定，於八十四年五月二十五日執行完畢；於八十五年四月間再犯
    違反麻醉藥品管理條例案件，經法院判處有期徒刑六月確定，於八十五年八月五
    日執行完畢。其後，於八十七年間及八十八年間復二次犯施用毒品等案件（第一
    次案件原經本院判處有期徒刑三年六月後，上訴台灣高等法院台中分院），因值
    毒品危害防制條例公布生效，乃依甫施行之上開條例規定，裁定送觀察、勒戒後
    ，認有繼續施用毒品之傾向，經台灣彰化地方法院檢察署檢察官依據本院八十七
    年度毒聲字第二六二號裁定令入戒治處所施以強制戒治一年，於期間屆至前，因
    具戒治成效，經檢察官聲請本院裁定准予停止戒治，所餘戒治期間宣付保護管束
    ，於期滿因違反應遵守事項情節重大，經本院以八十八年度毒聲字第一八０九號
    裁定撤銷停止戒治，令入戒治處所續行戒治，於八十九年一月十二日期滿。乃先
    後經檢察官於八十九年二月九日以八十九年度戒毒偵字第一０八、一０九、一一
    ０、一一一號為不起訴處分確定（第二次案件），及經台灣高等台中分院依據同
    一戒治結果，於八十九年五月十九日以八十七年度上訴字第一二九六號據為判決
    免刑確定（第一次案件）。竟不知悔改，於於五年之內，復另起概括犯意，先於
    八十九年六月二十九日下午七時許，在彰化縣鹿港鎮海埔里海埔巷八十號住宅處
    ，將第一級毒品海洛因攙入香菸中點燃吸食，施用之；再於同月六月三十日凌晨
    五、六時迄當日下午三時三十分間，在彰化縣鹿港鎮○○路四七五號天后宮香客
    大樓一００三號房內，將第一級毒品海洛因及第二級毒品安非他命攙入香菸中點
    燃吸食，而同時施用之一次，並於該時段及處所，另藉由吸食器吸食之方式，單
    純施用第二級毒品安非他命一次。嗣於八十九年六月三十日下午三時三十分，在
    彰化縣鹿港鎮○○路四七五號天后宮香客大樓一００三號房內，為警當場查獲，
    並扣得其所有之塑膠袋裝第一級毒品海洛因十四包（淨重三十五．二七公克，包
    裝重八．五０公克）、塑膠袋裝安非他命二包（毛重二．八公克），及供施用第
    一級毒品海洛因所用，殘留第一級毒品海洛因之塑膠剷管一支、殘留海洛因及安
    非他命之香菸一截，供施用第二級毒品安非他命所用，殘留安非他命之吸食器一
    組。經檢察官依據台灣彰化地方法院以八十九年度毒聲字第三五九九號裁定令入
    台灣雲林戒治所實施強制戒治。
二、案經彰化縣警察局鹿港分局報請臺灣彰化地方法院檢察署檢察官偵查起訴。
        理  由
一、訊據被告甲○（以下簡稱被告）矢口否認右揭犯行，辯稱：伊自前案戒治出所後
    ，即未再施用毒品云云。經查：被告於八十九年六月二十九日下午十九時許，在
    彰化縣鹿港鎮海埔里海埔巷八十號住宅處，將第一級毒品海洛因攙入香菸中點燃
    吸食之事實，已據其於警訊時供述甚詳（見警卷第二頁正面）。再被告係於同月
    三十日凌晨五、六點至案外人李昌敏所承租，位彰化縣鹿港鎮○○路四七五號之
    天后宮香客大樓一００三號房間之事實，已據證人李昌敏於警訊時證述屬實（見
    警卷第七頁反面），而當場經警查扣之塑膠袋裝第一級毒品海洛因十四包、塑膠
    袋裝安非他命二包、殘留海洛因塑膠剷管一支、殘留海洛因及安非他命之香菸一
    截及殘留安非他命之吸食器一組係被告所有，另自他案被告陳嫦娥皮包內扣得海
    洛因四包係陳嫦娥所有等情，亦據在場之他案被告陳嫦娥於八十九年六月三十日
    警訊時供證甚詳（見警卷第三頁反面）。衡之被告何時至查獲處所係屬客觀事實
    ，與案外人李昌敏並無利害相左之關係，案外人李昌敏所述應屬信實可採；而前
    開扣案之毒品及施用之器物，係置於被告躺臥床舖旁之茶桌上，為被告所管領，
    則陳嫦娥於警方初訊時供證：除自其皮包內查扣之海洛因四包外，其他物品係被
    告所有，核與事理相符，堪予採信。至陳嫦娥於同日下午七時五十分許在彰化縣
    警察局鹿港分局警方複訊時，雖改稱：全部均為其所有云云，但徵之社會事實與
    經驗，倘全部毒品及其他器物確均為其所有，當無分置二處，且將僅其中之四包
    海洛因藏放於所攜之皮包內保管，而將其餘多達十四包之海洛因置之不理之可能
    ，更無於警方初訊時分述各該查扣物品權屬，並供稱其施用之海洛因係被告免費
    提供等語之必要。是陳嫦娥於警方複訊時之證詞，顯係出於意圖迴護、頂替之詞
    ，難以憑採。次查：扣案之香菸一截係經吸食過，其內含有第一級毒品海洛因及
    第二級毒品安非他命，而剷管一支與吸食器一組其上分別殘留有第一級毒品海洛
    因與第二級毒品安非他命等情，亦據本院囑託法務部調查局鑑驗屬實，有該局八
    十九年十二月十三日（八九）陸（一）字第八九０九二一八０號檢驗通知書附卷
    足憑（見本院審理卷），另第一級毒品海洛因十四包復經法務部調查局鑑驗無訛
    ，亦有該局八十九年七月十八日（八九）陸（一）字第八九一七０六一六號鑑定
    通知書附卷足憑（台灣彰化地方法院檢察署八十九年度毒偵字第三四一二號偵查
    卷第十八頁）。綜上事證情況，並參之他案被告陳嫦娥於警訊時復供證曾目睹被
    告吸毒過等語在卷（見警卷第四頁反面），顯見被告於進入該房間後迄被查獲時
    止，倘未將第一級毒品海洛因及第二級毒品安非他命攙入香菸中點燃吸食，而同
    時施用之，該扣案之香菸一截當無從驗呈海洛因及安非他命反應，且扣案之吸食
    器既殘留有安非他命反應，而攙入香菸吸食安非他命，並毋需藉由吸食器，是可
    憑斷被告除以攙入香菸點燃吸食之方式施用安非他命外，尚有藉由吸食器吸食之
    方式，單純施用第二級毒品安非他命一次之情事，要屬無疑。況被告於八十九年
    六月三十日為警查獲時採取之尿液，確檢驗呈甲基安非他命及嗎啡陽性反應，有
    彰化縣衛生局出具之尿液檢驗成績書各一份附卷可稽（見台灣彰化地方法院檢察
    署八十九年度毒偵字第三四一二號偵查卷第十七頁）。衡之毒品海洛因及安非他
    命經進入人體內，於當日或其後三至四日內，尚可經由其尿液檢驗得知之藥理及
    生理實驗法則，益證被告否認有施用毒品海洛因與安非他命，顯與事理相悖，殊
    難採信。又查被告於八十七年間及八十八年間復犯施用毒品等案件，經送觀察、
    勒戒後，認有繼續施用毒品之傾向，經台灣彰化地方法院檢察署檢察官依據本院
    八十七年度毒聲字第二六二號裁定令入戒治處所施以強制戒治一年，於期間屆至
    前，因具戒治成效，經檢察官聲請本院裁定准予停止戒治，所餘戒治期間宣付保
    護管束，於期滿因違反應遵守事項情節重大，經本院以八十八年度毒聲字第一八
    ０九號裁定撤銷停止戒治，令入戒治處所續行戒治，於八十九年一月十二日期滿
    。乃先後經檢察官於八十九年二月九日以八十九年度戒毒偵字第一０八、一０九
    、一一０、一一一號為不起訴處分確定，及經台灣高等台中分院依據同一戒治結
    果，於八十九年五月十九日以八十七年度上訴字第一二九六號據為判決免刑確定
    在案之事實，有不起訴處分書、判決及刑案資料查註紀錄表在卷足憑。顯係於五
    年之內再犯毒品危害防制條例第十條第一項、第二項之施用第一、二級毒品罪。
    綜上所述，本案事證明確，被告犯行足以認定。另揆之被告被查獲之海洛因多達
    十四包，且他案被告陳嫦娥於警訊時供稱：「海洛因係甲○免費提供給我吸食的
    」等語，復當場自陳嫦娥之皮包內搜得四包海洛因等情節，被告不無可能有販賣
    或轉讓毒品之罪嫌，因此部分事實與前開被告被訴之犯罪事實不具裁判上或實質
    上一罪關係，宜由檢、警單位續行搜證偵辦，無從併於本案處理，附此敘明。
二、按海洛因與安非他命分屬第一、二級毒品，此稽之毒品危害防制條例第二條第二
    項第一、二款之規定可明。核被告所為，係犯毒品危害防制條例第十條第一項之
    施用第一級毒品罪及同條第二項之施用第二級毒品罪。其於施用之際，分別持有
    第一、二級毒品海洛因與安非他命之行為，應為施用之高度行為吸收，均不另論
    罪。又被告先後二次施用第一級毒品海洛因及第二級毒品安非他命之行為，均時
    間密接、犯罪構成要件復相同，顯係基於同一概括犯意反覆為之，皆應依刑法第
    五十六條連續犯之規定，論以一罪。又被告將第一級毒品海洛因及第二級毒品安
    非他命攙入香菸中點燃吸食，而同時施用之，係一行為而觸犯上開二罪名，應依
    同法第五十五條關於為想像競合犯之規定，從較重之施用第一級毒品罪處斷，並
    依同法第五十六條之規定加重其刑。公訴人就被告施用第一、二級毒品之犯行，
    於起訴書雖僅記載被告於八十九年六月三十日之前四日內某時各施用一次之行為
    事實，惟未據公訴人於起訴書敘及，如前開事實欄所載之其餘施用第一、二級毒
    品犯行，因與已起訴部分之犯罪事實，各具有連續犯與想像競合犯之關係，屬裁
    判上一罪，為法律上之同一案件，依刑事訴訟法第二百六十七條之規定，應為起
    訴效力所，本院自得併予審判。又查被告於八十五年四月間再犯違反麻醉藥品管
    理條例案件，經法院判處有期徒刑六月確定，於八十五年八月五日執行完畢之事
    實，有本院被告全國前案紀錄表、台灣彰化地方法院檢察署刑案資料查註紀錄表
    一份附卷足按，其於有期徒刑執行完畢後，五年以內再犯有期徒刑以上之本罪，
    為累犯，所犯罪之本刑，應依刑法第四十七條之規定遞加重之。按施用毒品，除
    戕害自身之健康、生命外，並已衍生危害家庭之不良後果，且損及社會、國家之
    整體利益。被告前曾二次犯違反麻醉藥品管理條例罪（相當於目前之施用第二級
    毒品罪），經判處有期徒刑確定，並執行完畢，復犯施用毒品案件，經令入戒治
    處所，施以強制戒治期滿，已據不起訴處分及免刑判決確定後，倘不能深切體悟
    ，自愛自重，猶不顧施用毒品對其個人、家庭及社會、國家所造成之危害與負累
    ，而再犯之，難認其罪責係屬輕微，自應受相當之刑罰制裁，始符社會正義。爰
    審酌被告之素行、犯罪之動機、情節、所生危害、查扣之海洛因數量非微及其他
    犯罪情節，並犯後之態度等一切情狀，量處如主文所示之刑。切望被告往後能省
    思年已逾五旬，垂老將屆，深體生命之意義、價值與責任，善自珍惜，惕勵自新
    ，痛下決心革除惡習，斷絕損友，專心戮力於工作及家庭，勿抱持僥倖心理，繼
    續沈淪墮落，而愧負國家政府助成戒斷毒癮之旨意與期望。至扣案如事實欄所示
    之塑膠袋裝海洛因十四包及安非他命二包分屬第一、二級毒品，而各該包裝用之
    塑膠袋十六個因無從與其內之海洛因與安非他命完全析離，自應連同所包裝之海
    洛因與安非他命併認屬第一、二級毒品；另扣案殘留第一級毒品海洛因之塑膠剷
    管一支、殘留海洛因及安非他命之香菸一截及殘留安非他命之吸食器一組，雖塑
    膠剷管與吸食器，核其用途分別係供施用第一級毒品海洛因與第二級毒品安非他
    命之器物，但因已無從與附著其上之海洛因與安非他命完全析離，自應併認屬毒
    品，不問何人所有，均依毒品危害防制條例第十八條第一項前段，諭知沒收銷燬
    之。
據上論斷，應依刑事訴訟法第二百九十九條第一項前段，毒品危害防制條例第十條第
一項、第二項、第十八條第一項前段，刑法第十一條前段、第五十六條、第五十五條
、第四十七條，判決如主文。
中      華      民      國    九十      年      一      月    三十一    日
                    臺灣彰化地方法院刑事第一庭
                                      法      官  蔡  紹  良
右正本證明與原本無異。
如不服本判決，應於判決送達後十日內向本院提出上訴狀( 須附繕本 )。
                                      法院書記官  王  惠  嬌
中      華      民      國    九十      年      二      月      二      日
附錄：
毒品危害防制條例第十條。
施用第一級毒品者，處六月以上五年以下有期徒刑。
施用第二級毒品者，處三年以下有期徒刑。


司法院資訊處製作；財團法人民間司法改革基金會備份。
